【裁判字號】    89,上訴,2011
【裁判日期】    890919
【裁判案由】    毒品危害防制條例
【裁判全文】
臺灣高等法院臺中分院刑事判決                  八十九年度上訴字第二一一號
    上  訴  人  臺灣台中地方法院檢察署檢察官
    被      告  丙○○
    指定辯護人  本院公設辯護人  丁○○
右上訴人因被告毒品危害防制條例案件，不服台灣台中地方法院八十九年度訴字第九
二五號中華民國八十九年九月十九日第一審判決（起訴案號：台灣台中地方法院檢察
署八十九年度偵字第二三五五號），提起上訴，本院判決如左：
      主  文
上訴駁回。
      理  由
一、公訴意旨略以：被告丙○○意圖營利，於八十九年二月九日上午七時三十分許，
    在台中縣神岡鄉全國加油站附近，以新台幣（下同）四千五百元之價格，向綽號
    「阿興」之不詳姓名成年男子，販入第二級毒品安非他命乙包毛重二．二公克後
    ，因知悉乙○○曾有施用毒品安非他命之行為，旋以其所有000000000
    0號行動電話與乙○○聯絡，欲以每包五千元之價格出售安非他命予乙○○，供
    其施用，因乙○○有心戒毒乃佯予應允，二人遂議定於同日上午八時許，在神岡
    鄉○○路五一一號乙○○所經營之「阿蘭檳榔攤」處交貨取款，乙○○則暗中向
    警報案。嗣丙○○依約於同日上午八時十分許，至前述「阿蘭檳榔攤」時，為警
    查獲，丙○○則伺機將安非他命丟棄於「阿蘭檳榔攤」下面之水溝蓋上，經警尋
    獲扣得安非他命乙包毛重二．二公克。因認被告涉有違反毒品危害防制條例第四
    條第二項之販賣第二級毒品罪嫌云云。
二、按犯罪事實應依證據認定之，無證據不得推定其犯罪事實，刑事訴訟法第一百五
    十四條定有明文。又犯罪事實之認定，應憑真實之證據，倘證據是否真實尚欠明
    瞭，或未能發現相當證據，或證據不足以證明，自不能以推測或擬制之方法，以
    為裁判基礎，最高法院亦著有四十年台上字第八十六號及五十三年台上字第五六
    五號判例可稽。又按販賣罪之成立，應以營利之意思而販入或賣出，方足構成（
    最高法院六十七年台上字第二五００號、六十九台上字第一六七五號判例參照）
    。苟非出於販賣營利之自的，而係出於幫助吸用之意思，將毒品轉讓，並未從中
    獲得任何利益，因與販賣之主觀構成要件不合，自難以販賣罪相繩。
三、公訴人認被告丙○○涉犯販賣第二級毒品罪嫌，無非係以證人乙○○、劉萬儀於
    警訊、偵查中之證述，查獲警員鍾文雄之報告書及安非他命驗前毛重○．二二公
    克扣案為憑。惟訊據被告丙○○堅決否認有販賣第二級毒品犯行，辯稱：當天是
    乙○○先打電話通知其帶一些安非他命給伊吸食，並未說要向其買受，且其在接
    到伊之電話前，當日凌晨零時許，早已向綽號「阿興」以四千五百元購買一錢之
    安非他命，且已吸食過二次，只剩下二．二公克，不足一錢，不可能再拿去賣乙
    ○○，當天早上確係因乙○○要安非他命，其始將剩下之安非他命帶往給伊，並
    無販賣之意思，而所購買之安非他命亦係供自己施用，並非意圖販賣而買入等語
    。
四、經查：
  (一)證人乙○○雖於警訊中證述：「於昨（８）日約１８時左右，丙○○與我聯絡，
    於今（９）日早上８點１０分在位於神岡中山路５１１號我經營之檳榔攤，以每
    錢為一包，販賣給我吸食用，每一包台幣５０００元正，而這是第一次販賣給我
    ，用000－0000之電話聯絡。」、「我與丙○○是在無線電上認識，見過
    好幾次面，而今（９）日是第一次販賣安非他命給我食用，與洪認識約１年左右
  ，我因之前曾經吸食，但改了好久未曾食用，而洪因欲販賣安非他命給我，我不
    堪其擾，才出面指證。」（詳偵查卷第十二頁）等語，於偵查中證述：「以前我
    有吸安非他命，向別人買，丙○○知道我有吸安非他命，所以要賣安非他命給我
    ，他打我的行動電話0000－000000要賣一包安非他命給我，價金５０
    ００元，約在阿蘭檳榔攤交貨，我通知警察來抓他。」、「（他何時打電話給你
    ？）２月９日上午７點半左右。」、「（是丙○○打給你或是你打給他？）是丙
    ○○用0000－000000號行動電話打給我，我也用行動電話打給他。」
    （詳偵查卷第三十一、三十二頁）等語，惟經原審法院調閱被告丙○○之000
    0000000號與乙○○之0000000000號行動電話通聯紀錄。於八
    十九年二月九日七時三十八分五十七秒、五十四分十三秒，係由0000000
    000發話，而由0000000000受話，於同日七時五十七分五十秒始由
    0000000000號行動電話發話，0000000000號行動電話收話
    ，意即當日上午係由乙○○先行發話予被告，並非如乙○○所證稱係由被告先行
    打電話向其稱，欲賣安非他命給伊。又證人乙○○於原審法院八十九年八月十五
    日調查時證述：「八十九年二月九日上午，是先我打電話給他說我要買安非他命
    ，我在打電話給他之前，有先通知警員，說我有壹個朋友在吸食安非他命，我希
    望他能戒掉，所以叫警察把他抓起來，當天我打電話告訴被告，叫他拿安非他命
    過來，電話中沒有說買賣的事，是警訊中警察叫我直接說，是我要以五千元向被
    告買，被告之前都會打電話問我要不要安非他命，那時我已沒有再使用了，那天
    最後一通電話中是警察告訴我，叫我告訴被告我要以五千元向他買安非他命，事
    實上被告之前沒有賣安非他命給我，我事實上也沒有向他買的意思，主要的目的
    是要引誘他出來，希望他改過自新，不曉得指訴被告販賣安非他命是很重的刑度
    ，警訊中之指述是我打電話叫他拿過來，我有跟他說要買，是最後一通電話叫他
    拿五千元的安非他命過來。」等語（見原審卷宗第六七頁正面），與其於警訊、
    偵查中所為之證述，均不相符。另證人乙○○於本院調查時，亦供稱：因伊要被
    告戒毒，所以才向警察檢舉；又稱：怕被告知道是伊檢舉，所以才於被告至其檳
    榔攤時，要其大兒子與劉萬儀毆打被告，使警察據報前來，再乘機查出被告販賣
    安非他命等語（見本院八十九年十一月二十七日訊問筆錄）。足見證人乙○○之
    指證，有瑕疵可指，依前開判例之意旨，自難採為認定被告犯罪之不利證據。至
    證人劉萬儀於偵查中證述：「（問：丙○○要賣安非他命給乙○○你是否知道？
    ）是乙○○的大兒子告訴我，丙○○要來賣安非他命給乙○○，等丙○○到時，
    我和他大兒子就打丙○○。」、「我有聽到洪全打電話給乙○○，說要賣安非他
    命（藥仔），要賣５０００元一包。」（詳偵查卷第三十二頁）等語，然其證詞
    僅係聽聞他人之傳述，且其所述親耳聽聞之證詞，亦與事實不符，因本件係乙○
    ○先行通知被告欲買安非他命，已如前述，是證人劉萬儀之前開證述，顯不足採
    。
  (二)扣案甲基安非他命一小包，經送法務部調查局檢驗結果，係第二級第８９項毒品
    甲基安非他命，淨重２．０７公克，包裝重０．２１公克，有該局檢驗通知書在
    卷可按。參以被告因施用毒品經二次觀察勒戒後，認無繼續施用毒品傾向，經台
    灣台中地方法院檢察署檢察官分別以八十八年度偵字第一五八０九號、八十八年
    度毒偵字第一六二六號為不起訴處分確定，及本次被查獲時，經採尿送驗結果，
    確有甲基安非他命陽性反應，台灣台中地方法院檢察署檢察官乃聲請原審法院裁
    定被告令入戒治處所施以強制戒治壹年，此有被告之台灣台中地方法院檢察署刑
    案資料查註紀錄表、台灣台中地方法院檢察署檢察官聲請書、原審法院准許強制
    戒治裁定書在卷可稽，是被告前述所辯，其係向綽號「阿興」之男子以四千五百
    元之代價，購入一錢即３．７５公克，因曾吸食過二次，所以只剩２．２公克之
    安非他命，嗣因接獲乙○○之電話，要求要其帶甲基安非他命予伊，其始將剩餘
    之甲基安非他命帶往等語，應可採信。是扣案之甲基安非他命一小包，僅能證明
    被告有施用甲基安非他命之行為，及備轉讓他人吸食之行為。此外，又無查獲
    電子秤、夾鏈袋等分裝安非他命出售之工具，亦難認被告有販賣甲基安非他命之
    行為。
  (三)再查，被告既在乙○○向其要約欲購買甲基安非他命，或要求其轉讓安非他命予
    伊吸食之前，即向綽號「阿興」之成年男子購入安非他命，且已吸食過二次，有
    呈甲基安非他命陽性反應之尿液檢驗報告書可考，是其在購入甲基安非他命之時
    ，顯係單純供自己吸食使用，應無以營利為目的，而將毒品予以買入之故意存在
    。綜上所述，證人乙○○、劉萬儀指證被告丙○○販賣第二級毒品甲基安非他命
    ，有重大瑕疵，已如前述，非無疑義，且無證據證明證人等之指證為真實，尚難
    僅憑其等之單方面指證，即遽認被告有販賣第二級毒品之犯行。
五、綜上所述，被告所辯上情，經調查結果，應堪採信。此外，復查無其他積極證據
    ，足認被告有公訴人所指之犯行，揆諸首開說明，被告犯罪不能證明。原審以被
    告之犯罪不能證明，為無罪之諭知，其認事用法，均無違誤。檢察官上訴意旨略
    謂：證人乙○○證稱，確係向被告購買毒品之證言，始終如一，且當庭指認，雖
    前後情節稍有出入，乃人記憶之下正常現象。而乙○○與被告並無恩怨，亦無誣
    陷之理，乙○○於審判中翻異前供，係事後迴護之詞。依常理，販賣甲基安非他
    命，不可能帶電子秤前往；又被告以四千五百元購入一錢，吸過二次後剩二．二
    公克，以五千元出售，以賺取差價，亦合情理云云，指摘原審判決不當，惟所指
    各情，均係臆惻推想之詞，難認為據。本件檢察官上訴為無理由，應予駁回。
六、被告丙○○持有第二級毒品部分，應為其施用第二級毒品安非他命之犯行所吸收
    ，不另論罪。至其是否另涉有轉讓第二級毒品安非他命之犯行，應由檢察官另行
    偵辦，附此敘明。
據上論結，應依刑事訴訟法第三百六十八條，判決如主文。
本案經檢察官甲○○到庭執行職務。
中      華      民      國    八十九    年    十二      月    二十七    日
                                  臺灣高等法院臺中分院刑事第九庭
                                        審判長法  官  胡  森  田
                                              法  官  康  應  龍
                                              法  官  趙  春  碧
右正本證明與原本無異。
如不服本判決應於收受送達後十日內向本院提出上訴書狀，其未述上訴之理由者並
得於提起上訴後十日內向本院補提理由書（均須按他造當事人之人數附繕本）。
                                              書記官  廖  來  信
中      華      民      國     八十九     年     十二     月   二十九   日
                                                                        Ｄ


司法院資訊處製作；財團法人民間司法改革基金會備份。
